【裁判字號】    97,交聲,919
【裁判日期】    970721
【裁判案由】    聲明異議
【裁判全文】
臺灣彰化地方法院交通事件裁定         97年度交聲字第919號
移送機關即
原處分機關    交通部公路總局台中區監理所彰化監理站
異  議  人
即受處分人    甲○○
上列異議人因違反道路交通管理處罰條例案件，對於交通部公路
總局臺中區監理所彰化監理站民國97年6 月16日所為之裁決書（
彰監四字第裁64－Ｉ00000000號），聲明異議，本院裁定如下：
    主  文
異議駁回。
    理  由
一、原處分意旨略以：異議人甲○○於民國97年6 月13日晚間11
    時5 分許，駕駛車牌號碼6L－6617號自用一般小客車，在彰
    化縣埤頭鄉○○村○○○路，因汽車駕駛人酒精濃度超過規
    定標準（0.4 －0.55）之違規行為，爰依道路交通管理處罰
    條例第35條第1 項第1 款規定，裁處罰鍰新臺幣（下同）34
    500 元，並吊扣駕駛執照12個月。
二、聲明異議意旨略以：異議人所行經之地點為彰化縣埤頭鄉○
    ○村○○○路，係荊仔埤圳之堤防道路，為彰化農田水利會
    所有，用途僅供渠道維護及防汛使用，並不提供公眾通行，
    是並非道路交通管理處罰條例第3 條所定之「道路」，爰請
    求撤銷原處分等語。
三、按汽車駕駛人飲用酒類或其他類似物後其吐氣所含酒精濃度
    超過每公升0.25毫克或血液中酒精濃度超過百分之0.05以上
    者，不得駕駛；又汽車駕駛人，駕駛汽車經測試檢定，酒精
    濃度超過規定標準者，處新臺幣1 萬5 千元以上6 萬元以下
    罰鍰，並當場移置保管該汽車及吊扣其駕駛執照一年，道路
    交通安全規則第114 條第2 款、道路交通管理處罰條例第35
    條第1 項第1 款分別有明文規定。又按本條例所用名詞釋義
    如下：一、道路：指公路、街道、巷衖、廣場、騎樓、走廊
    或其他供公眾通行之地方，此有道路交通管理處罰條例第3
    條第1 款定有明文。由上開條文「道路」之定義可知，並非
    以國家所有為必要，僅需無管制措施，可供公眾通行使用即
    足當之（此亦參見交通部 (81) 交路字第004059號函文對於
    車輛進出加油站之車道，如無管制設施，可供公眾（車輛）
    自由進出，則屬道路範圍之解釋）。
四、經查：
  (一)異議人甲○○於民國97年6 月13日晚間11時5 分許，駕駛車
    牌號碼6L－6617號自用一般小客車，在彰化縣埤頭鄉○○村
    ○○○路，因汽車駕駛人酒精濃度超過規定標準（0.4 －0.
    55）之違規行為，經彰化縣警察局北斗分局警員當場舉發，
    並移送原處分機關裁決之事實，為異議人所不爭執，且有彰
    化縣警察局舉發違反道路交通管理事件通知單、原處分機關
    違反道路交通管理事件裁決書各一紙在卷可稽。
  (二)異議人雖辯稱：伊所駕駛行經之彰化縣埤頭鄉○○村○○○
    路，係彰化農田水利會所有之防汛道路，並非供公眾通行之
    道路，自與道路交通管理處罰條例第3 條第1 款之「道路」
    有別云云。惟查：上開彰化縣埤頭鄉○○村○○○路，確實
    屬彰化農田水利會所有之防汛道路，不知何時由何單位加鋪
    柏油，惟目前確為可供公眾通行之道路，此有彰化縣埤頭鄉
    公所97年7 月7 日埤鄉建字第0970007238號函文在卷可稽。
    況上開彰化縣埤頭鄉○○村○○○路之防汛道路，雖功能上
    係供農田水利會人員平時巡防及維護之用，惟因並未設有管
    制站管制一般民眾進出，是上開路段於事實上確實可供公眾
    通行使用至明，自屬於道路交通管理處罰條例第3 條第1 款
    所定之「道路」。是異議人以上開前詞辯稱：該彰化縣埤頭
    鄉○○村○○○路並非屬於道路交通管理處罰條例第3 條第
    1 款所定之「道路」云云，洵非足採。
  (三)從而，原處分機關依據道路交通管理處罰條例第35條第1 項
    第1 款，違反道路交通管理事件統一裁罰基準表規定，所為
    罰鍰34500 元，並吊扣駕駛執照12個月之裁罰，自無違法、
    不當，異議人之聲明異議，即無理由，應予駁回。
據上論斷，應依道路交通管理處罰條例第87條第2 項、道路交通
案件處理辦法第19條，裁定如主文。
中    華    民    國    97    年    7     月    21    日
                        交通法庭      法  官  黃齡玉
以上正本證明與原本無異
如不服本裁定，應於裁定送達後5日內向本院提出抗告狀（須附
繕本）。
中    華    民    國    97    年    7     月    21    日
                                      書記官  林嘉賢


司法院資訊處製作；財團法人民間司法改革基金會備份。
